【裁判字號】    95,訴,2118
【裁判日期】    951227
【裁判案由】    返還房屋
【裁判全文】
臺灣板橋地方法院民事判決              95年度訴字第2118號
原      告  甲○○
                        10弄.
訴訟代理人  繆璁律師
複  代理人  李承志律師
被      告  乙○○
                        號
上列當事人間請求返還房屋事件，經本院於民國95年12月18日言
詞辯論終結，判決如下：
    主  文
被告應將坐落臺北縣永安段一三二地號土地，門牌號碼為臺北縣
板橋市○○路○段一七四巷一九六弄八號房屋遷讓返還原告。
被告應給付原告新臺幣壹佰肆拾柒萬元及自民國九十五年十二月
三日起至清償日止按年息百分之五計算之利息，並自民國九十五
年十二月三日起至遷讓返還前項房屋之日止，按月給付原告新臺
幣參萬元。
訴訟費用由被告負擔。
本判決第一項、第二項於原告分別以新臺幣伍萬元、新臺幣伍拾
萬元為被告供擔保後，得假執行。
    事實及理由
一、本件被告未於言詞辯論期日到場，核無民事訴訟法第386 條
    各款所列情形，爰依原告聲請，由其一造辯論而為判決。
二、原告起訴主張：坐落臺北縣板橋市○○段132 地號土地，門
    牌號碼為臺北縣板橋市○○路○ 段174 巷196 弄8 號房屋（
    下稱系爭房屋）原為原告之母親杜南枝所有，於民國85年間
    出租予被告使用迄今，約定每月租金為新臺幣（下同）
    30,000元，杜南枝於91年8 月間，因身體不適遷居回臺南市
    由原告照護，杜南枝不幸於95年6 月6 日去世，臨終前告知
    原告，有系爭房屋出租予被告乙事，並表示因其返回台南靜
    養，且因體弱多病，一直無力前去臺北向被告追討房租，而
    被告自91年9 月起，即未依約匯款房租迄今。原告為杜南枝
??之唯一繼承人，系爭房屋於95年8 月4 日由原告辦妥繼承所
    有權繼承移轉登記，原告曾多次前往系爭房屋，向被告催討
    被告所欠房租並要求返還系爭房屋，然均未能遇見被告，原
    告甚而數次在系爭房屋大門上張貼告示，表明催討租金及系
    爭房屋之意旨，惟被告亦置之不理，現仍占用系爭房屋作為
    倉庫使用。爰以起訴狀繕本之送達，終止雙方間之租賃契約
    ，並依繼承、租賃契約之法律關係及民法第767 條前段之規
    ，請求被告返還系爭房屋及給付先前積欠之租金共
    1,470,000 元（計算式：30,000元／月×49月＝1,470,000
    元暨法定遲延利息，另依不當得利之法律關係，請求被告自
    起訴狀繕本送達翌日起至返還系爭房屋之日止，按月給付原
    告相當於租金之不當得利30,000元，並聲明：求為判決如主
    文第1 項、第2 項所示；原告願供擔保，請准宣告假執行。
三、被告未於言詞辯論期日到場，亦未提出書狀作何聲明或陳述
    。
四、本院得心證之理由
(一)、原告主張之上述事實，業據其提出與其陳述相符之戶籍謄本
    、建物登記謄本、房屋稅繳款書影本、繼承系統表各1 紙為
    證，且經證人丙○○到庭具結證述：伊住在臺北縣板橋市○
    ○路○ 段174 巷196 弄6 號12年了。被告在臺北縣板橋市○
    ○路○ 段174 巷196 弄8 號（即系爭房屋）住了超過4 年或
    4 年左右，被告係向杜南枝承租系爭房屋，杜南枝先前也都
    將系爭房屋出租給他人。被告因從事房屋拆除後雜物清理之
    工作，在系爭房屋裡面堆放工具或水電雜物，平常會過去拿
    東西，但人不住在那裡。伊在95年10月有見到原告去找被告
    ，但因為找不到被告，原告有在系爭房屋外面貼了1 張紙條
    要被告與原告聯絡，伊不記得上面是否有記載催告租金。但
    先前杜南枝有寄1 張明信片給被告，郵差誤投到伊信箱，明
    信片上面記載被告從某日到某日止之租金都沒有繳納，但記
    載之確切日期為何伊已經沒有印象。除了上述10月份之這次
    外，後來原告有找過被告數次，都沒有找到。目前系爭房屋
    仍堆放被告之物品等語明確（見本院95年12月18日言詞辯論
    筆錄）。被告已於相當時期受合法之通知，而未於言詞辯論
    期日到場，亦未提出書狀爭執，依民事訴訟法第280 條第3
    項準用同條第1 項之規定，應視同自認原告所主張之事實；
    是原告前開主張，自堪信為真實。
(二)、按承租人租金支付有遲延者，出租人得定相當期限，催告承
    租人支付租金，如承租人於其期限內不為支付，出租人得終
    止契約。承租人於租賃關係終止後，應返還租賃物。所有人
    對於無權占有或侵奪其所有物者，得請求返還之，民法第
    440 條第1 項、455 條前段、第767 條前段分別定有明文。
    本件被告積欠多期租金，經原告數次催討，均未予清償，原
    告主張以本件起訴狀繕本之送達作為其終止兩造租賃契約之
    意思表示，應屬正當。又被告已於95年12月2 日收受本件起
    訴狀繕本，有送達證書在卷可稽，堪認系爭租約已於該日終
    止。而被告於系爭租約終止後，仍無正當權源占用系爭房屋
    ，原告本於民法第767 條前段、租賃契約及繼承之法律關係
    ，請求被告遷讓返還系爭房屋，並給付自91年9 月至95年9
    月積欠之租金共1,470,000 元（計算式：30,000元／月×49
    月＝1,470,000 元）及自起訴狀繕本送達翌日即95年12月3
    日起至清償日止按年息百分之5 計算之利息，俱有理由，應
    予准許。
(三)、復按無法律上之原因而受利益，致他人受損害者，應返還其
    利益，民法第179 條定有明文。被告於95年12月2 日系爭租
    約終止後，無權占用系爭房屋迄今，依社會之通常觀念，可
    能獲得相當於租金之利益，並致原告受有損害，原告自得依
    民法第179 條之規定，請求被告返還其占用系爭房屋相當於
    租金之不當得利（最高法院61年台上字第1695號判例、87年
    度台上字第2100號判決意旨參照），是原告依不當得利之法
    律關係，請求被告自95年12月3 日起至遷讓返還系爭房屋之
    日止，按月給付相當於租金即每月30,000元之不當得利，亦
    屬有據。
(四)、從而，原告依繼承、租賃契約之法律關係及民法第767 條前
    段之規定，請求被告遷讓返還系爭房屋及給付1,470,000 元
    暨自95年12月3 日起至清償日止按年息百分之5 計算之利息
    ，另依不當得利之法律關係，請求被告自95年12月3 日起至
    遷讓返還系爭房屋之日止，按月給付原告30,000元，為有理
    由，應予准許。
(五)、原告陳明願供擔保，聲請宣告假執行，核無不合，爰酌定相
    當擔保金額准許之。
五、結論：原告之訴為有理由，依民事訴訟法第385 條第1 項前
    段、第78條、第390 條第2 項，判決如主文。
中    華    民    國    95    年    12    月    27    日
                  民事第三庭    法  官  吳佳穎
以上正本係照原本作成
如對本判決上訴，須於判決送達後20日內向本院提出上訴狀
中    華    民    國    95    年    12    月    27    日
                            書記官  黃美雲


司法院資訊處製作；財團法人民間司法改革基金會備份。
